臺灣高等法院刑事判決　　　　　　　　96年度上訴字第4701號
上　訴　人 　 甲○○
即　被　告
　　　　　　　　　　　　(現另案於臺北分監執行中)
指定辯護人　　本院公設辯護人周君穎
上列上訴人即被告因違反槍砲彈藥刀械管制條例案件，不服臺灣
板橋地方法院九十六年度訴字第五六六號，中華民國九十六年八
月六日第一審判決（起訴案號：臺灣板橋地方法院檢察署九十五
年度偵字第二六六五七號），提起上訴，本院判決如下：
    主  文
原判決撤銷。
甲○○無罪。
    理  由
一、本案公訴意旨略以：被告甲○○於民國九十五年八月間中旬
    某日，在臺北縣三重市○○路○段六十四號一樓之金華成防
    身器材店內，以新臺幣（下同）約六千餘元之代價，購買仿
    BERETTA廠M84型半自動手槍外型製造而以小型二氧化碳高壓
    鋼瓶內之氣體為發射動力之空氣手槍一支（槍枝管制編號00
    00000000號）而非法持有，嗣同年十一月一日下午二時卅分
    許，在其住居之臺北縣三重市○○○路一０一號住處，經警
    查扣送驗三次試射鑑定結果，以單位面積動能為21.77、21.
    77、21.45焦耳/平方公分，認具殺傷力，而涉犯槍砲彈藥刀
    械管制條例第八條第四項之罪。
二、經訊被告固坦承購入持有前開空氣手槍，然否認知係具殺傷
    力而持有，並辯稱：以為合法防身器材店銷售均係合法而購
    入，且僅係為供玩樂購入，不知會不符殺傷力之管制規定等
    語。
三、按犯罪事實應依證據認定之，無證據不得認定犯罪事實。又
    不能證明被告犯罪者，應諭知無罪之判決，刑事訴訟法第一
    百五十四條第二項、第三百零一條第一項分別定有明文。所
    謂認定犯罪事實之證據，係指足以認定被告確有犯罪行為之
    積極證據而言，該項證據自須適合於被告犯罪事實之認定，
    始得採為斷罪資料，如未能發現相當證據，或證據不足以證
    明，自不能以推測或擬制之方法，以為裁判之基礎；而被告
    否認犯罪事實所持之辯解，縱屬不能成立，仍非有積極證據
    足以證明其犯罪，不能遽為有罪之認定；其以情況證據（即
    間接證據）斷罪時，尤須基於該證據在直接關係上所可證明
    之他項情況事實，本乎推理作用足以確證被告有罪，方為合
    法，不得徒憑主觀上之推想，將一般經驗上有利被告之其他
    合理情況逕予排除；且無論直接或間接證據，其為訴訟上之
    證明，須於通常一般之人均不致有所懷疑，而得確信其為真
    實之程度者，始得據為有罪之認定，倘其證明尚未達到此一
    程度，而有合理之懷疑存在，致法院無從為有罪之確信，自
    應為無罪之判決；（最高法院四十年台上字第八六號、三十
    年上字第一八三一號、三十二年上字第六七號及七十六年台
    上字第四九八六號判例意旨參照）。
四、經查，本件扣案被告所有之空氣手槍一枝，經送請內政部警
    政署刑事警察局以動能測試法鑑驗認，認係仿BERETTA廠M84
    型半自動手槍外型製造之空氣手槍，以小型二氧化碳高壓鋼
    瓶內之氣體為發射動力，機械性能良好，經裝填直徑約4.5
    ㎜、重量約0.38g鋼珠試射三次，測得鋼珠速度分別為135、
    135、134公尺／秒，計算其動能分別為3.46、3.46、3.41焦
    耳，單位面積動能分別為21.77、21.77、21.45焦耳／平方
    公分。而依日本科學警察研究所之研究結果，彈丸單位面積
    動能達20焦耳／平方公分，則足以穿入人體皮肉層」等情，
    有該局槍彈鑑定書一份附卷可稽（見偵查卷第八０～八四頁
    ），是扣案空氣手槍之射擊單位面積動能方逾20焦耳／平方
    公分，公訴人認具殺傷力固非無據。
五、惟犯罪行為，除客觀上須為犯罪構成要件行為，行為人主觀
    上尚須具為犯罪之故意，即若行為人不知所購入持有之物即
    係該條所列管具有殺傷力之槍砲，縱有持有該等槍砲之客觀
    行為，仍難論以該條項之罪，是該條例第八條第四項之持有
    槍枝罪，亦應具有持有具殺傷力槍枝之犯罪故意，此亦係刑
    法第十二條「有責原則」之當然解釋，且此犯罪故意之是否
    具備，事關行為人所為是否該當該條之罪，如前所述，當應
    由公訴人予以積極證明，且需達到毫無合理可疑之證明程度
    。
六、再查，本案經証人林逢箕即本件販賣系爭扣案空氣手槍之金
    華成防身器材行實際負責人到庭結証：其店內確有販售如扣
    案仿BERETTA廠M84型之空氣手槍，該M84型之空氣手槍係向
    『華山玩具公司』進貨，為合法玩具槍，均應符合我國殺傷
    力之標準，但因『華山玩具公司』迄無隨貨交付無殺傷力証
    明，故其販售亦未曾交付相關証明（見本院九十六年十一月
    廿六日審判筆錄）等語，核與被告所辯相符。再查，金華成
    防身器材行其登記營業項目即已登載玩具槍零售業，此有營
    利事業登記証一件在卷可按，既係合法販售業者，則被告向
    其購買，推認所購入即應係合法可販售之物，亦合事理之常
    。又本件扣案空氣槍之動能復經三次試射亦僅21.77、21.77
    、21.45焦耳／平方公分，動能非逾認定值太多，甚且前開
    彈丸單位面積動能20焦耳／平方公分亦僅係參考值，則被告
    辯稱因係向合法商店購得不知係具殺傷力一節，即非無可信
    。公訴人自應對合法販賣商家所販售者是否均符規定，詳為
    調查，如若是販賣者非法販售，自應就源舉發，而不應由消
    費者負此重責。
七、原審對被告論罪科刑，固非無據，然被告自始即抗辯不知所
    購入為具殺傷力槍枝，並供陳購買之商店，惟原審未為查証
    ，對被告有利事項未予查証，率予判決，似嫌速斷，被告上
    訴指摘，為有理由。本案公訴人對被告主觀犯意部分所舉之
    積極證據顯有不足，更無從達到毫無合理可疑之證明程度，
    揆諸前諸說明，本案既不能證明被告犯罪，自應為其無罪之
    諭知，以免冤抑。
八、據上論斷，應依刑事訴訟法第三百六十九條第一項前段、第
    三百六十四條、第三百零一條第一項，判決如主文。
本案經檢察官許仲瑩到庭執行職務。
中　　華　　民　　國　 九十六 　年　十二　月 　十三 　日
 　　　　　       刑事第六庭審判長法　官　林堭儀
                                  法　官　莊謙崇
                                  法　官　陳玉雲
以上正本證明與原本無異。
檢察官如不服本判決應於收受送達後十日內向本院提出上訴書狀
，其未敘述上訴之理由者並得於提起上訴後十日內向本院補提理
由書（均須按他造當事人之人數附繕本）。
被告不得上訴。
                                  書記官  陳思云
中　　華　　民　　國　　96　　年　　12　　月　　14　　日
